【裁判字號】    92,上易,1363
【裁判日期】    920923
【裁判案由】    詐欺
【裁判全文】
臺灣高等法院臺中分院刑事判決                  九十二年度上易字第一三六三號
    上  訴  人  臺灣台中地方法院檢察署檢察官
    被      告  乙○○
右上訴人因被告詐欺案件，不服臺灣地方法院九十一年度易字第二四二八號，中華民
國九十二年六月十一日第一審判決（起訴案號：臺灣臺中地方法院檢察署九十一年度
偵字第一四一六六號）提起上訴，本院判決如左：
    主  文
上訴駁回。
    理  由
一、本案經本院審理結果，認第一審判決對被告乙○○為無罪之諭知，核無不當，應
    予維持，並引用第一審判決書記載之證據及理由（如附件）。
二、公訴人上訴意旨略以：被告乙○○惡意隱瞞房屋已被查封之事實，於九十年九月
    三日將房屋出租給告訴人甲○○開設「每一日便利商店」，使告訴人除交付押租
    金新台幣（下同）六萬元及租金三萬元外，並投下鉅資一百四十九萬二千六百七
    十六元裝潢店面，加計遷移重新裝潢之費用，至少受有二百餘萬元之損害，但被
    告與告訴人之租賃契約竟無權對抗房屋之拍定人，對於房屋遭查封之事實，無論
    法律上、契約上，或交易習慣上，被告均有告知之義務，但被告竟惡意隱匿查封
    之事實，已屬不作為施用詐術，被告所為係犯刑法第三百三十九條之詐欺罪等語
    。惟查：稱租賃者，謂當事人約定，一方以物租與他方使用收益，他方支付租金
    之契約，民法第四百二十一條第一項定有明文。租賃契約出租人之義務，為提供
    標的物供承租人使用收益，並維持租賃標的物可供承租人使用收益之狀態，其對
    價則為租金之收取；出租人於法律上未必即為租賃標的物之所有人，出租他人之
    物契約亦非當然無效，查封之房屋並非不得由執行債務人（指被告）出租，承租
    人亦非當然無法使用、收益，縱使租賃契約相對於執行債權人無效，於被告與告
    訴人之間亦非無效，僅生瑕疵擔保責任之問題。被告將查封中之房屋出租於告訴
    人收取押租金及每月三萬元之租金，係屬使用租賃標的物之擔保及對價，尚難認
    為屬施用詐術，或有詐欺之不法意圖；至於告訴人支出之裝潢費用，則係對於租
    賃標的物之改良行為，就該費用之負擔及取回，法律（民法第四百三十一條第一
    項參照）已有規範，雙方契約（第四條第四款）已有相當之約定，非由被告不法
    取得。再者，租賃標的物遭查封未必會被拍賣，租賃權亦未必遭除去（其解決之
    方式如透過執行債務人與債權人之安排除去查封，或使拍定人同意繼續使承租人
    使用收益，甚至於查封物因價格等因素無法拍定），縱使告訴人確因本件租賃標
    的拍定而受有損害，亦僅租賃契約瑕疵擔保責任之問題，應循民事途徑解決，於
    評價上不能指被告之行為係施用詐術，綜合上述，本件不能證明被告犯罪，依法
    自應為被告無罪之判決，公訴人上訴指摘原審判決不當，非有理由，應予駁回。
三、依刑事訴訟法第三百七十三條、第三百六十八條、第三百七十一條，判決如主文
    。
本案經檢察官丙○○到庭執行職務。
中      華      民      國    九十二    年      九      月    二十三    日
                                   臺灣高等法院臺中分院刑事第十庭
                                         審判長法  官  林  照  明
                                               法  官  蔡  名  曜
                                               法  官  王      銘
右正本證明與原本無異。
不得上訴。
                                               書記官  王  麗  珍
中      華      民      國    九十二     年      九      月   二十五    日
                                                                        Ｆ


司法院資訊處製作；財團法人民間司法改革基金會備份。
